【裁判字號】    97,消債抗,93
【裁判日期】    971222
【裁判案由】    更生事件
【裁判全文】
臺灣板橋地方法院民事裁定            97年度消債抗字第93號
抗  告  人  甲○○
上列抗告人因消費者債務清理條例聲請更生事件，抗告人對於中
華民國97年8 月7 日本院97年度消債更字第31號裁定提起抗告，
本院裁定如下：
    主  文
抗告駁回
抗告程序費用新台幣壹仟元由抗告人負擔。
    理  由
一、抗告意旨略以：抗告人每月薪資扣除房租、勞健保費用、房
    租及抗告人與抗告人配偶基本生活費用後，根本無法繳交每
    月協商應繳金額，應認協商條件於協商時未考量抗告人每月
    必要支出費用，致抗告人事後無法繼續履約，還需借貸，應
    認抗告人具有不可歸責事由，爰請求廢棄原裁定等語。
二、按債務人對於金融機構因消費借貸、自用住宅借款、信用卡
    或現金卡契約而負債務，在聲請更生或清算前，應提出債權
    人清冊，以書面向最大債權金融機構請求協商債務清償方案
    並表明共同協商之意旨，消費者債務清理條例（下稱本條例
    ）第151 條第1 項定有明文。次按債務人與金融機構協商成
    立者，不得聲請更生或清算，但因不可歸責於己之事由，致
    履行顯有重大困難者，不在此限；本條例施行前，債務人依
    金融主管機關協調成立之中華民國銀行公會會員辦理消費金
    融案件無擔保債務協商機制與金融機構成立之協商，準用前
    項之規定，本條例第151 條第5 項、第6 項亦分別有明文。
    本件抗告人既已於95年間與最大債權金融機構達成協商，即
    須符合本條例所定有不可歸責於己之事由，致履行顯有重大
    困難之要件，始得聲請更生。蓋本條例第151 條第5 項之規
    定意旨乃債務清償方案成立後，債務人本應按其條件履行，
    僅於其後發生情事變更，在清償期間支出增加或收入減少，
    致該方案履行困難甚或履行不能，因不可歸責於己，始能依
    上開法條但書之規定聲請更生或清算。其規定意旨在避免債
    務人任意毀棄已成立之協商，濫用更生或清算之裁判上債務
    清理程序，蓋以債務清償方案係經當事人行使程序選擇權所
    為之債務清理契約，債務人自應受該成立之協議所拘束。如
    有無法履行之情事，當再循協商機制謀求解決。
三、經查：抗告人自陳其自民國90年11月起即任職於鉦記工業股
    份有限公司，平均每月領取薪資約新臺幣（下同）33,000元
    等語，是抗告人之收入甚為穩定，並無協商成立後收入明顯
    減少之情形。雖抗告人主張其每月收入於支應每月生活費用
    16,550元及扶養父母費用10,000元後，已無法履行協商還款
    金額云云，惟查抗告人所列上開費用支出，乃抗告人於協商
    成立當時可得預見，其盱衡自己之經濟狀況，仍願簽署協議
    書，自應依協議條款履行，難謂其於協商成立後，有新發生
    不可歸責於抗告人之事由致履行協商顯有重大困難之情事。
    且查抗告人另有3 名同負扶養義務之人（即抗告人之姐王秋
    霞、妹王秋芬、弟王文煌），可負擔該扶養之義務；而受扶
    養人即抗告人之父王維賢為中度肢障之身心障礙人士，依現
    行臺北縣政府辦理身心障礙者生活補助審核作業規定第2 條
    之規定，若其為列冊低收入戶，每月可領取7,000 元之津貼
    ，倘其非列冊低收入戶，每月亦可領取4,000 元之津貼。此
    外抗告人之父王維賢名下另有不動產2 筆，97年公告現值達
    350,240 元，抗告人之母陳淑櫻於95年及96年度亦分別有薪
    資所得12萬元及25萬元，有抗告人提出其父母95年、96年度
    國稅局綜合所得稅各類所得資料清單及財產歸屬資料清單附
    卷可稽，是抗告人之父母亦非全無能力支應日常生活所需，
    抗告人主張每月支出扶養費用10,000元，難謂必要，且未據
    其舉證以實其說，其主張尚難憑採。此外，抗告人復未再舉
    證其自協商成立迄今，有何新發生之具體情事，致支出增加
    或收入減少，因而有不能履行原協商條件或履行顯有重大困
    難，可認係不可歸責於己之事由，抗告人聲請更生，自不應
    准許。原審法院以抗告人並無不可歸責於己致履行協商顯有
    重大困難之情形，而認抗告人聲請更生不備要件，且其情形
    不能補正，而裁定駁回抗告人更生之聲請，於法並無違誤。
    抗告意旨指摘原裁定為不當，求予廢棄云云，為無理由，應
    予駁回。
四、據上論結，本件抗告為無理由，依消費者債務清理條例第11
    條第2 項、第15條，民事訴訟法第495 條之1 第1 項、第44
    9 條第1 項、第95條、第78條，裁定如主文。
中    華    民    國    97    年    12    月    22    日
                  民事第三庭    審判長法  官  朱耀平
                                      法  官  邱育佩
                                      法  官  許月珍
上為正本係照原本作成
本裁定不得抗告
中    華    民    國    97    年    12    月    23    日
                                      書記官  劉昌明


司法院資訊處製作；財團法人民間司法改革基金會備份。
